臺灣板橋地方法院刑事判決　　　　　　　100年度訴字第734號
公　訴　人　臺灣板橋地方法院檢察署檢察官
被　　　告　陳怡廷
指定辯護人　本院公設辯護人　湯明純
上列被告因偽造有價證券案件，經檢察官提起公訴（偵查案號99
年度偵字第23168 號），本院判決如下：
    主  文
陳怡廷共同意圖供行使之用，而偽造有價證券，處有期徒刑壹年
陸月。未扣案之如附表所示之本票壹紙上關於偽造「鄧琇文」為
共同發票人部分、偽刻之「鄧琇文」印章壹枚、附條件買賣契約
書上偽造之「鄧琇文」署名及印文各壹枚，均沒收。
    事  實
一、陳怡廷與侯登鏹（所涉犯行，經臺灣板橋地方法院檢察署檢
    察官另案通緝中）為男女朋友，侯登鏹於民國98年12月9 日
    （起訴書誤載為98年12月8 日）至臺北縣林口鄉（現改制為
    新北市林口區）「順程機車行」，欲以動產擔保交易附條件
    買賣之方式，向東元資融股份有限公司（以下簡稱東元公司
    ）貸款購買普通重型機車，然因東元公司要求侯登鏹提出連
    帶保證人，陳怡廷、侯登鏹均明知陳怡廷之母鄧琇文未同意
    擔任連帶保證人，竟於同日上午某時許，共同基於為自己不
    法所有之意圖、偽造有價證券及行使偽造私文書之犯意聯絡
    ，前往「順程機車行」附近之某刻印店，利用不知情之成年
    刻印業者，偽刻「鄧琇文」之印章1 枚後，推由陳怡廷於「
    附條件買賣契約書」上之連帶保證人欄偽簽「鄧琇文」之署
    名1 枚、並蓋上前開偽刻之「鄧琇文」印章之印文1 枚，同
    時冒用「鄧琇文」名義，與侯登鏹共同簽發如附表所示，金
    額為新臺幣（下同）93,420元之本票乙紙，而偽造有價證券
    之本票乙紙，復由侯登鏹持至「順程機車行」，將上開「附
    條件買賣契約」交付東元公司承辦人員而行使之，並提出上
    開偽造本票供作擔保，使東元公司之承辦人員陷於錯誤，同
    意侯登鏹申辦動產擔保交易方式貸款購買機車，並核撥93,4
    20元予順程機車行，侯登鏹因而取得車牌號碼690-EZZ 號普
    通重型機車1 輛，足生損害於鄧琇文與東元公司。嗣於98年
    12月10日東元公司派員去電鄧琇文，以確認鄧琇文簽發上開
    本票並擔任連帶保證人等情，經鄧琇文否認並拒絕擔任連帶
    保證人，始查悉上情。
二、案經鄧琇文訴由臺灣板橋地方法院檢察署檢察官偵查後起訴
    。
    理  由
一、按被告以外之人（包括證人、鑑定人、告訴人、被害人及共
    同被告等）於審判外之陳述雖不符刑事訴訟法第159 條之1
    至之4 等4 條之規定，而經當事人於審判程序同意作為證據
    ，法院審酌該言詞陳述或書面陳述作成時之情況，認為適當
    者，亦得為證據；當事人、代理人或辯護人於法院調查證據
    時，知有刑事訴訟法第159 條第1 項不得為證據之情形，而
    未於言詞辯論終結前聲明異議者，視為有前項之同意，同法
    第159 條之5 定有明文。立法意旨在於傳聞證據未經當事人
    之反對詰問予以核實，原則上先予排除。惟若當事人已放棄
    反對詰問權，於審判程序中表明同意該等傳聞證據可作為證
    據；或於言詞辯論終結前未聲明異議，基於尊重當事人對傳
    聞證據之處分權，及證據資料愈豐富，愈有助於真實發見之
    理念，且強化言詞辯論主義，使訴訟程序得以順暢進行，上
    開傳聞證據亦均具有證據能力。經查，對於下列經本院調查
    之證據方法，業據被告陳怡廷及檢察官於本院審理中同意具
    備證據能力，本院審酌上開證據亦無非法取供等不法情形，
    因認本案經調查之證據均有證據能力，合先敘明。
二、上揭事實，業據被告陳怡廷於偵查及本院審理中坦承不諱，
    經核與證人即告訴人鄧琇文、證人即順程機車行店長洪建賓
    、證人即東元公司員工廖峻生於偵查中之證述相符（99年度
    偵字第23168 號卷第10-11 頁、99年度他字第2752號卷第38
    -40 頁），並有附條件買賣契約書影本、客戶資料表、機器
    腳踏車新領牌照登記書、本票影本、切結書各1 份附卷可佐
    （99年度他字第2752號卷第3-7 、30、34頁），且上揭「附
    條件買賣契約書」及附表所示本票上之「鄧琇文」簽名筆跡
    確與告訴人鄧琇文於偵查中當庭書寫之「鄧琇文」簽名數枚
    （99年度偵字第23168 號卷第14頁) ，均不相同，足認被告
    上揭自白與事實相符，應為真實可採。本案事證明確，被告
    犯行堪以認定，應予依法論科。
三、核被告所為，係犯刑法第201 條第1 項之偽造有價證券罪、
    同法第216 條、第210 條之行使偽造私文書罪及同法第339
    條第1 項之詐欺取財罪。被告偽刻「鄧琇文」印章、分別在
    本票及附條件買賣契約書上偽造「鄧琇文」署名及印文等行
    為，各為其偽造有價證券、偽造私文書之部分行為，而偽造
    私文書、行使偽造有價證券之低度行為，復各為行使偽造私
    文書、偽造有價證券之高度行為所吸收，均不另論罪。被告
    利用不知情之某成年刻印業者偽刻印章，為間接正犯。被告
    與侯登鏹就上開犯行，有犯意聯絡及行為分擔，為共同正犯
    。又被告以一行為同時涉犯上開3 罪，為想像競合犯，應依
    刑法第55條規定從一較重之偽造有價證券罪處斷。另被告推
    由共犯侯登鏹交付偽造之本票予東元公司承辦人員，非為取
    得該證券本身之價值，而係供作擔保，使東元公司陷於錯誤
    而核撥貸款金額93,420元，故除偽造有價證券罪外，應另論
    詐欺取財罪，起訴書雖漏未論及上開罪名，惟此部分與已起
    訴部分，有想像競合犯之裁判上一罪關係，為起訴效力所及
    ，已如前述，本院自得併予審酌。按犯罪之情狀顯可憫恕，
    認科以最低度刑仍嫌過重者，得酌量減輕其刑，刑法第59條
    定有明文。又刑法第201 條第1 項所定3 年以上有期徒刑之
    重刑，乃係基於有價證券之廣大流通性，如有偽造，勢將對
    以信用為基礎之金融交易秩序造成不可預估之嚴重損害，然
    被告於行為時年僅19歲，且係為幫助侯登鏹辦理貸款，一時
    失慮而犯本案，犯罪動機尚非惡劣，又其所偽造之本票僅乙
    紙，票面金額尚非鉅大，所犯情節亦非嚴重，對於金融交易
    秩序之危害非重，且告訴人鄧琇文亦當庭表示原諒，願給被
    告自新機會之意思（本院卷第39頁），被告本案犯行實屬輕
    微，與刑法第201 條第1 項所定重刑所欲規範嚴重危害金融
    秩序之情狀有違，且被告患有甲狀腺乳突癌，又育有未滿週
    歲之稚女，此有戶口名簿及全民健康保險重大傷病核定審查
    通知書各1 份在卷可憑（本院卷第41-42 頁），因認被告犯
    行顯可憫恕，科以最低刑度有期徒刑3 年仍嫌過重，客觀上
    以一般國民生活經驗及法律感情為之檢驗，實屬情輕法重，
    足以引起一般人之同情，因認被告所為顯有堪以憫恕之處，
    爰依上揭規定酌量減輕其刑。爰審酌被告前有詐欺之前科紀
    錄，有臺灣高等法院被告前案紀錄表1 份在卷可參，其為幫
    助侯登鏹辦理機車貸款，不思以正途獲取所需之財物，竟佯
    以「鄧琇文」之名義偽造本票及私文書，行為固非可取，惟
    衡其係因年輕識淺，一時失慮致罹刑章，且偽造本票之金額
    亦非鉅大，告訴人亦表示原諒之意思，兼衡其犯罪之手段、
    生活狀況及犯罪後坦承犯行之態度等一切情狀，量處如主文
    所示之刑。
四、按票據之偽造或票據上簽名之偽造，不影響於真正簽名之效
    力，票據法第15條定有明文，又以二人為共同發票人之本票
    ，僅其中一發票人部分係屬偽造，其他人之簽名既為真正，
    其為發票人部分則仍屬有效之票據，不在應依法沒收之列，
    最高法院84年臺上字第1550號判例可資參照。本案如附表所
    示本票之發票人為「鄧琇文」、侯登鏹，其中僅有發票人「
    鄧琇文」部分係屬偽造，依前揭判例意旨及票據法第15條之
    規定，附表所示本票關於發票人侯登鏹部分仍屬有效票據，
    故僅就關於偽造「鄧琇文」為共同發票人部分，依刑法第20
    5 條規定，不問屬於犯人與否，諭知沒收。末按偽造之印章
    、印文或署押，不問屬於犯人與否，沒收之，刑法第219 條
    定有明文。經查，偽造之「鄧琇文」印章1 枚，雖未扣案，
    然並無證據證明確已滅失，爰依前揭規定宣告沒收；又附條
    件買賣契約書1 份，業已因被告之行使，成為東元公司之歸
    檔文件，而非被告所有，惟其上偽造之「鄧琇文」署名及印
    文各1 枚，亦應依前開規定宣告沒收，附此敘明。
據上論斷，應依刑事訴訟法第299 條第1 項前段、刑法第28條、
第201 條第1 項、第216 條、第210 條、第339 條第1 項、第55
條、第59條、第205 條、219 條，刑法施行法第1 條之1 第1 項
、第2 項前段，判決如主文。
本案經檢察官陳世錚到庭執行職務。
中    華    民    國   100    年    6     月    7     日
                  刑事第十七庭  審判長法  官  陳信旗
                                      法  官  劉正偉
                                      法  官  俞秀美
附表
┌─────┬───────┬──────┬─────┐
│發票人    │發票日        │到期日      │金額      │
├─────┼───────┼──────┼─────┤
│鄧琇文    │98年12月9日   │99年1月10日 │93,420元  │
│侯登鏹    │              │            │          │
└─────┴───────┴──────┴─────┘
上列正本證明與原本無異。
如不服本判決，應於判決送達後10日內敘明上訴理由，向本院提
出上訴狀 (應附繕本) ，上訴於臺灣高等法院。其未敘述上訴理
由者，應於上訴期間屆滿後20日內向本院補提理由書「切勿逕送
上級法院」。
                                      書記官  謝怡貞
中    華    民    國   100    年    6     月    9     日
附錄本案論罪科刑之法條：
刑法第201 條第1 項
意圖供行使之用，而偽造、變造公債票、公司股票或其他有價證
券者，處3 年以上10年以下有期徒刑，得併科3 千元以下罰金。
中華民國刑法第210條
偽造、變造私文書，足以生損害於公眾或他人者，處5 年以下有
期徒刑。
刑法第216條
行使第 210 條至第 215 條之文書者，依偽造、變造文書或登載
不實事項或使登載不實事項之規定處斷。
刑法第339 條第1 項
意圖為自己或第三人不法之所有，以詐術使人將本人或第三人之
物交付者，處5 年以下有期徒刑、拘役或科或併科1 千元以下罰
金。